臺灣臺南地方法院民事判決
109年度簡上字第269號
上 訴 人  劉建紅
被上訴人  王偉丞
上列當事人間侵權行為損害賠償事件，上訴人對於民國109年9月
日臺灣臺南地方法院柳營簡易庭109年度營簡字第497號第一審判
決提起上訴，本院於111年4月6日言詞辯論終結，判決如下：
    主      文
上訴駁回。
第二審訴訟費用新臺幣肆仟捌佰元由上訴人負擔。
    事實及理由
一、被上訴人即原告方面：
（一）被上訴人即原告起訴及於本院主張：
　　1.被上訴人於民國108年8月27日遭詐騙集團詐騙，佯稱被上
      訴人在網站上投注彩票需繳納稅款，被上訴人依該網站客
      服所提供之上訴人所有中華郵政股份有限公司朴子祥和郵
      局，帳戶劉建紅（帳號00000000000000號，以下簡稱系爭
      帳戶）匯款新臺幣（下同）30萬元（以下簡稱系爭30萬元
      ），嗣被上訴人欲領回系爭30萬元時，已無法聯絡該網站
      客服，始知悉遭他人詐騙；爰依民法第184條第1項前段、
      第185條、第179條之規定請求上訴人返還系爭30萬元。並
      聲明：被上訴人應給付上訴人300,000元，及自109年8月2
      0日起至清償日止，按週年利率百分之5計算之利息。
    2.被上訴人匯款前，系爭帳戶內有存款351,876元，而系爭
      帳戶凍結時，帳戶內尚有483,523元，依被上訴人之匯款
      收據可證系爭帳戶內之系爭30萬元款項係被上訴人所有，
      上訴人並未提出任何證據證明當日提領之295,000元與系
      爭30萬元為同一筆，且提領金額與被上訴人匯款金額不同
      ，難以認定系爭30萬元已不在系爭帳戶內。
（二）答辯聲明：⒈駁回上訴，維持一審判決。⒉第一、二審訴訟
      費用由上訴人負擔。 
二、上訴人即被告方面：
（一）上訴人事實之陳述及所用證據，除與原判決記載相同者予
      以引用外，補稱：
　　1.觀之臺灣嘉義地方檢察署檢察官109年度偵字第1086號不
      起訴處分書（以下簡稱系爭不起訴處分書）第5頁記載：
      「本件觀其詐騙模式，應係以不詳之人向被告（指上訴人
      劉建紅及訴外人尚衍貴）等建立關係後借用帳戶，以此方
      式製造斷點，至偵查單位難以追查金錢下落之方式行騙，
      是以被告劉建紅之系爭帳戶應係遭詐騙集團所利用，被告
      等2人並無本件詐欺取財及洗錢等犯行。」。由上可知，
      檢察官於調查後認定，上訴人之系爭帳戶係遭詐騙集團所
      利用，上訴人並無涉嫌詐欺取財及洗錢等犯行，足證被上
      訴人匯入系爭帳戶之系爭30萬元款項，確係遭綽號「發財
      」所提領。
　　2.被上訴人於108年8月27日將系爭30萬元匯入系爭帳戶後，
      隨即於同日遭人自系爭帳戶中分別提領6萬元、6萬元。倘
      若上訴人欲侵占系爭30萬元，依常理只需臨櫃將30萬元款
      項提領出來即可，實不需只提領12萬元，足見該12萬元款
      項確係「發財」在持有系爭帳戶金融卡時所提領。
　　3.上訴人固曾於同日臨櫃提領175,000元，但此舉係因「發
      財」於同日只能自提款機提領12萬元，但被上訴人共匯款
      30萬元，尚有18萬元未提領，故「發財」遂委託上訴人將
      剩餘之175,000元臨櫃提領，並交付予「發財」。而上訴
      人因自知系爭30萬元非其所有，故提領後交付予「發財」
      ，亦非不合理。
　　4.上訴人所有之系爭帳戶固曾受領被上訴人匯入之系爭30萬
      元款項，然系爭30萬元中之295,000元已由「發財」提領
      ，或已經交付予「發財」，此由系爭不起訴處分書之調查
      認定可資為證，因此，依據民法第182條規定，因上訴人
      所受295,000元利益已不存在，應免負返還價額之責任。
　　5.上訴人經常使用系爭帳戶作為提款、入帳使用，而上訴人
      出借系爭帳戶予「發財」使用時有存款356,876元，直至1
      08年9月12日系爭帳戶遭凍結時尚有存款483,523元，此係
      因系爭帳戶嗣後仍有入帳使然，並非被上訴人之系爭30萬
      元款項仍存在系爭帳戶內。況被上訴人匯款前，系爭帳戶
      內之存款尚有351,876元，金額非低，可見上訴人絕非與
      「發財」共犯詐騙行為。　
（二）原審為上訴人全部敗訴之判決，上訴人不服提起上訴，並
      聲明：1.原判決廢棄。2.上開廢棄部分，被上訴人在第一
      審之訴駁回。3.歷審之訴訟費用均由被上訴人負擔。
三、兩造不爭執事項及爭執內容：
（一）不爭執事項：　
　　⒈被上訴人遭詐騙集團詐欺，而於108年8月27日13時4分許匯
      款30萬元至上訴人所有中華郵政股份有限公司朴子祥和郵
      局申辦之帳號000-00000000000000號帳戶（即系爭帳戶）
      。
　　⒉上訴人於被上訴人匯款30萬元後之同日（108年8月27日）
      持系爭帳戶存簿、印章至郵局臨櫃提款175,000元（見本
      院卷第56頁存摺影本）。
　　⒊被上訴人匯款30萬元至系爭帳戶前，帳戶內有存款351,876
      元（見本院卷第56頁存摺影本）。
　　⒋系爭帳戶於108年9月12日遭凍結時，系爭帳戶內有存款483
      ,523元（見本院卷第58頁存摺影本）。
（二）爭執事項：
　　⒈上訴人於108年8月27日臨櫃提款175,000元，是否交付予「
      發財」之人？
　　⒉被上訴人請求上訴人返還系爭30萬元款項，是否有理由？
四、得心證之理由：
（一）被上訴人主張其於108年8月27日匯系爭30萬元至上訴人所
      有之系爭帳戶，而被上訴人並不認識上訴人，兩造間亦無
      任何買賣或債權債務關係等語，為上訴人所不爭執，堪信
      被上訴人此部分主張為真實。　　
（二）按無法律上之原因而受利益，致他人受損害者，應返還其
      利益，雖有法律上之原因，而其後已不存在者，亦同，民
      法第179條定有明文。被上訴人復主張因上訴人無法律上
      原因受有30萬元之利益，致被上訴人受有30萬元之損害，
      上訴人應返還利益（系爭30萬元）予被上訴人等語；為上
      訴人所否認，並以所受利益已因「發財」取得而不存在云
      云置辯。經查：
    1.被上訴人於108年8月27日匯系爭30萬元至上訴人所有之系
      爭帳戶，而被上訴人並不認識上訴人，兩造間亦無任何買
      賣或債權債務關係，業如前述，則被上訴人主張上訴人受
      有系爭30萬元之利益，並致被上訴人受有系爭30萬元之損
      失等語，為可採信。
　　2.觀被上訴人於108年8月27日匯系爭30萬元至系爭帳戶時，
      系爭帳戶原有存款351,876元（見本院卷第56頁存摺影本
      ）。則，縱上訴人所為於被上訴人匯系爭30萬元進系爭帳
      戶後，「發財」於當天即自系爭帳戶取得295,000元（「
      發財」自行以提款卡提領12萬元，上訴人持存簿自銀行領
      出175,000元交付「發財」）之抗辯屬實；然被上訴人匯
      系爭30萬元進系爭帳戶前，系爭帳戶之存款金額已逾35萬
      元，被上訴人匯入系爭30萬元後，系爭帳戶之存款金額則
      逾65萬元，自難認「發財」取得之295,000元，即係被上
      訴人匯入系爭帳戶之系爭30萬元中之295,000元，而非原
      來在系爭帳戶中之35萬餘元。是上訴人抗辯其所受領之系
      爭30萬元利益已不存在云云，尚難採信。
　　3.綜上，被上訴人主張上訴人受有系爭30萬元之利益，並致
      被上訴人受有系爭30萬元之損失等語，既為可採；而上訴
      人抗辯其所受系爭30萬元之利益已不存在云云，則不可採
      。從而，被上訴人主張上訴人無法律上原因受有30萬元之
      利益，致被上訴人受有30萬元之損害，上訴人應返還所受
      利益（系爭30萬元）予被上訴人，核屬有據。
五、綜上所述，被上訴人依不當得利之法律關係，請求上訴人給
    付30萬元，及自起訴狀繕本送達上訴人翌日即109年8月20日
    起至清償日止，按週年利率百分之5計算之利息，為有理由
    ，應予准許。原判決准許被上訴人前揭請求，為上訴人敗訴
    之判決，於法並無不合，上訴意旨求予廢棄改判，為無理由
    ，應駁回其上訴。
六、至上訴人聲請傳訊謝明芳以證明上訴人領取之175,000元已
    交付「發財」等情，惟本院認即使上訴人交付175,000元予
    「發財」，亦不足以證明係系爭30萬元中之金錢，因此，無
    傳訊謝明芳之必要。又本件判決基礎已臻明確，兩造其餘之
    攻擊防禦方法及訴訟資料經本院斟酌後，核與判決結果不生
    影響，無一一論述之必要，併予敘明。
七、據上論結，本件上訴為無理由，依民事訴訟法第436條之1第
    3項、第449條第1項、第78條、第87條第1項，判決如主文。
中　　華　　民　　國　　111 　年　　4 　　月　　20　　日
                          臺灣臺南地方法院民事第二庭
                              審判長法官  林 福 來
                                    法官  洪 碧 雀
                                    法官  王 獻 楠
以上正本證明與原本無異。
本件不得上訴。
中　　華　　民　　國　　111 　年　　4 　　月　　20　　日
                              書  記  官  蕭 雅 文